臺灣士林地方法院刑事判決
110年度審訴字第848號
公  訴  人  臺灣士林地方檢察署檢察官黃子宜
被      告  黃馨慧


上列被告因詐欺案件，經檢察官追加起訴（109 年度偵字第5406
號、第7912號、第13955 號、第14321 號），被告於本院準備程
序中就被訴事實為有罪之陳述，經本院合議庭裁定由受命法官獨
任進行簡式審判程序後，茲判決如下：
    主      文
黃馨慧犯如附表各項所示之罪，各處如附表各項所示之刑，應執
行有期徒刑貳年肆月，所處沒收、追徵部分，併執行之。
一、事實部份及證據名稱
    本件犯罪事實及證據，除均引用附件追加起訴書之記載外，
    更正、補充如下：
（一）犯罪事實部分：
    1.更正追加起訴書附表編號3 匯款時地欄「19時許」為「18
      時46分許」。
    2.更正追加起訴書附表編號7 匯款時地欄「9 時14分許」為
      「19時50分許」。
　　3.更正追加起訴書附表編號9 詐騙時間欄「109 年2 月10日
      」為「109 年2 月9 日」；匯款時地欄「109 年2 月10日
      15時31分39秒許」為「109 年2 月9 日15時31分許」。
　　4.更正追加起訴書附表編號18匯款時地欄「109 年2 月日12
      時許」為「109 年2 月2 日23時40分許」；匯入帳戶欄「
      （嗣後被告黃馨慧再詐騙侯郁翎匯款2,600 元退款至林文
      偉中信銀行帳戶）」為「（嗣後被告黃馨慧再詐騙侯郁翎
      匯款1,500 元退款至林文偉中信銀行帳戶）」。
　　5.補充追加起訴書附表編號30匯入帳戶欄為「黃馨慧中信銀
      行帳戶」。
（二）證據部分：
    1.補充「被告黃馨慧於本院準備程序中及審理時之自白」。
　  2.補充告訴人黃晴立所陳報與「chao1111」帳號對話紀錄截
      圖、轉帳畫面翻拍照片（雲林縣警察局虎尾分局刑案偵查
      卷第17頁至第20頁）。
　　3.補充被害人劉尚維所陳報與「chao1111」帳號對話紀錄截
      圖、轉帳畫面翻拍照片（109 年度偵字第7912號卷第287 
       頁至第297 頁）。
　　4.補充告訴人李曉恩所陳報與「chao1111」帳號對話紀錄截
      圖、轉帳畫面翻拍照片（109 年度偵字第7912號卷第299 
       頁至第303 頁）。　　
二、應適用之法條（含論罪科刑）
  ㈠所犯罪名
    1.被告係以網際網路作為傳播工具，對公眾散布後持續犯詐
      欺取財罪，故其所為如追加起訴書附表所載之30次犯行，
      均係犯刑法第339 條之4 第1 項第3 款之以網際網路對公
      眾散布而詐欺取財罪。其中附表編號1 之被害人劉尚維雖
      有兩筆轉帳，然該次被告係基於同一個交易機會，而與劉
      尚維先後議定一次出售給劉尚維兩樣商品，此有雙方之對
      話紀錄在卷可考（109 年度偵字第7912號卷第295 頁），
      是被告主觀上應係基於1 個單一之詐欺犯意，反覆侵害同
      一個被害人之財產法益，轉帳的時間又甚為密接，外觀上
      難以分割，應包括地予以一次性評價，較為合理，此係接
      續犯，被告該次犯行僅應論以一罪，即為已足。
    2.被告共犯30個以網際網路對公眾散布而詐欺取財罪，該30
      名被害人係分別受騙，彼此並無關連，客觀上亦可依個別
      之交易行為外觀，分開評價，故應分論併罰。
  ㈡量刑事由
    1.被告自民國106 年起即以類似手法，編造有物販賣或有房
      出租等不實藉口，透過網路向多名被害人詐財，先後經法
      院判處罪刑確定（本院107 年度審簡字第1117號、109 年
      度訴字第36號、110 年度審訴字第490 號、第598 號，臺
      灣新北地方法院109 年度審易字第567 號，臺灣臺北地方
      法院109 年度審簡字第1436號等；上開數罪於109 年8 月
      13日入監服刑迄今，尚未執行完畢），有臺灣高等法院被
      告前案紀錄表可考，被害人數眾多，顯係慣犯。
    2.被告在偵查中經檢察官詢以：「為何妳要用虛偽網路購物
      的方式欺騙告訴人匯款至許秀桂帳戶」時，答稱：「因為
      我要還錢給地下錢莊」等語（109 年度偵字第7912號卷第
      521 頁），可認其犯罪之動機、目的，不外缺錢花用，並
      無特別可憫，而其利用網路之公開性與身份隱匿性，對外
      散布不實交易訊息，藉以實施詐欺犯罪，非但影響網路世
      界之正常交易秩序，且往往造成廣大民眾受騙，侵害社會
      程度及影響層面均較普通詐欺行為嚴重，犯罪手段亦明顯
      可議。
    3.本案被告共詐騙劉尚維等30名被害人的款項，受害人數眾
      多，惟其全部的不法所得僅新臺幣（下同）99,965 元，
      可見個別之犯罪情節則均甚輕微，其犯後雖然坦承犯行，
      惟並未能與劉尚維等人達成和解，或賠償前開被害人損害
      。
    4.被告之年齡智識、生活經驗、家庭及經濟狀況與其他一切
      情狀。
    5.本案被告共犯30罪，應合併定其執行刑，衡諸該30罪均係
      被告在短期間內以相同手法所犯，法律上雖應分開論罪，
      惟事實上彼此則有相當之關聯性，如以累加其宣告刑之方
      式定其執行刑，不免有重複評價其網路犯罪之手法、人格
      特質與反社會性等量刑要素，過分放大此部分量刑因子的
      重要性，並低估被告全部犯罪所得不多的量刑因素，同時
      過分高估被告對長期刑之適應性，而有過苛之虞；
    6.其他酌定被告所犯前開各罪之宣告刑，與合併酌定其應執
      行刑之量刑事由。
  ㈢沒收追徵
    被告30次詐騙之不法所得共99,965元，均未扣案，被告亦尚
    未實際償還劉尚維等被害人，此係其犯罪所得，應依刑法第
    38條之1 第1 項、第3 項規定，分別在其各次詐欺犯罪之處
    罰主文項下，諭知沒收該次之犯罪所得，於全部或一部不能
    沒收或不宜執行沒收時，追徵其價額；劉尚維等被害人並得
    在渠等受害之範圍內，分別依刑事訴訟法第473 條第1 項規
    定，於裁判確定後1 年內，向檢察官聲請發還已沒收之犯罪
    所得，或給付其變價，併此敘明。
三、上訴曉示：
    如不服本判決應於收受送達後20日內向本院提出上訴書狀，
    並應敘述具體理由。其未敘述上訴理由者，應於上訴期間屆
    滿後20日內向本院補提理由書（均須按他造當事人之人數附
    繕本）「切勿逕送上級法院」。
四、適用法條：
    刑事訴訟法第273 條之1 第1 項、第299 條第1 項前段、第
    310 條之2 、第454 條第2 項，刑法第339 條之4 第1 項第
    3 款、第51條第5 款、第38條之1 第1 項、第3 項，刑法施
    行法第1 條之1 第1 項。
本案經檢察官林在培到庭執行職務
中　　華　　民　　國　　111 　年　　3 　　月　　7 　　日
                  刑事第九庭法  官  陳彥宏  
以上正本證明與原本無異。
因疫情而遲誤不變期間，得向法院聲請回復原狀。
                            書記官  李文瑜
中　　華　　民　　國　　111 　年　　3 　　月　　7 　　日
附錄論罪法條全文：
第339 條之4 第1 項
犯第三百三十九條詐欺罪而有下列情形之一者，處1 年以上7 年
以下有期徒刑，得併科1百萬元以下罰金：
一、冒用政府機關或公務員名義犯之。
二、三人以上共同犯之。
三、以廣播電視、電子通訊、網際網路或其他媒體等傳播工具，
    對公眾散布而犯之。 
附表：
編號 簡要犯罪事實 處罰主文 1 109 年2 月10日1時21分許、8時48分許，詐騙劉尚維7950元、2500元 黃馨慧以網際網路，對公眾散布而犯刑法第三百三十九條第一項之詐欺取財罪，處有期徒刑壹年參月；未扣案之犯罪所得新臺幣壹萬零肆佰伍拾元沒收，於全部或一部不能沒收或不宜執行沒收時，追徵其價額。 2 109年2月10日15時1分許，詐騙謝坤螢2600元 黃馨慧以網際網路，對公眾散布而犯刑法第三百三十九條第一項之詐欺取財罪，處有期徒刑壹年壹月；未扣案之犯罪所得新臺幣貳仟陸佰元沒收，於全部或一部不能沒收或不宜執行沒收時，追徵其價額。 3 109年2月6日18時46分許，詐騙陳慶芸2600元 黃馨慧以網際網路，對公眾散布而犯刑法第三百三十九條第一項之詐欺取財罪，處有期徒刑壹年壹月；未扣案之犯罪所得新臺幣貳仟陸佰元沒收，於全部或一部不能沒收或不宜執行沒收時，追徵其價額。 4 109年2月4日14時21分許，詐騙陳欣妤3060元 黃馨慧以網際網路，對公眾散布而犯刑法第三百三十九條第一項之詐欺取財罪，處有期徒刑壹年壹月；未扣案之犯罪所得新臺幣參仟零陸拾元沒收，於全部或一部不能沒收或不宜執行沒收時，追徵其價額。 5 109年2月12日4時20分許，詐騙華應婷2600元 黃馨慧以網際網路，對公眾散布而犯刑法第三百三十九條第一項之詐欺取財罪，處有期徒刑壹年壹月；未扣案之犯罪所得新臺幣貳仟陸佰元沒收，於全部或一部不能沒收或不宜執行沒收時，追徵其價額。 6 109年2月5日17時25分許，詐騙王星韻2800元 黃馨慧以網際網路，對公眾散布而犯刑法第三百三十九條第一項之詐欺取財罪，處有期徒刑壹年壹月；未扣案之犯罪所得新臺幣貳仟捌佰元沒收，於全部或一部不能沒收或不宜執行沒收時，追徵其價額。 7 109年2月10日19時50分許，詐騙李曉恩2500元 黃馨慧以網際網路，對公眾散布而犯刑法第三百三十九條第一項之詐欺取財罪，處有期徒刑壹年壹月；未扣案之犯罪所得新臺幣貳仟伍佰元沒收，於全部或一部不能沒收或不宜執行沒收時，追徵其價額。 8 109年2月5日10時52分許，詐騙黃晴立3500元 黃馨慧以網際網路，對公眾散布而犯刑法第三百三十九條第一項之詐欺取財罪，處有期徒刑壹年壹月；未扣案之犯罪所得新臺幣參仟伍佰元沒收，於全部或一部不能沒收或不宜執行沒收時，追徵其價額。 9 109年2月9日15時31分許，詐騙賴妏瑄3000元 黃馨慧以網際網路，對公眾散布而犯刑法第三百三十九條第一項之詐欺取財罪，處有期徒刑壹年壹月；未扣案之犯罪所得新臺幣參仟元沒收，於全部或一部不能沒收或不宜執行沒收時，追徵其價額。 10 109年2月6日19時許，詐騙廖家興2500元 黃馨慧以網際網路，對公眾散布而犯刑法第三百三十九條第一項之詐欺取財罪，處有期徒刑壹年壹月；未扣案之犯罪所得新臺幣貳仟伍佰元沒收，於全部或一部不能沒收或不宜執行沒收時，追徵其價額。 11 109年2月10日14時1分許，詐騙劉辰昕7000元 黃馨慧以網際網路，對公眾散布而犯刑法第三百三十九條第一項之詐欺取財罪，處有期徒刑壹年貳月；未扣案之犯罪所得新臺幣柒仟元沒收，於全部或一部不能沒收或不宜執行沒收時，追徵其價額。 12 109年2月8日16時許，詐騙鄭菩言3060元 黃馨慧以網際網路，對公眾散布而犯刑法第三百三十九條第一項之詐欺取財罪，處有期徒刑壹年壹月；未扣案之犯罪所得新臺幣參仟零陸拾元沒收，於全部或一部不能沒收或不宜執行沒收時，追徵其價額。 13 109年2月11日20時6分許，詐騙盧良政3050元 黃馨慧以網際網路，對公眾散布而犯刑法第三百三十九條第一項之詐欺取財罪，處有期徒刑壹年壹月；未扣案之犯罪所得新臺幣參仟零伍拾元沒收，於全部或一部不能沒收或不宜執行沒收時，追徵其價額。 14 109年2月11日17時28分許，詐騙李盈荻5500元 黃馨慧以網際網路，對公眾散布而犯刑法第三百三十九條第一項之詐欺取財罪，處有期徒刑壹年貳月；未扣案之犯罪所得新臺幣伍仟伍佰元沒收，於全部或一部不能沒收或不宜執行沒收時，追徵其價額。 15 109年2月5日11時20分許，詐騙黃芷玲3000元 黃馨慧以網際網路，對公眾散布而犯刑法第三百三十九條第一項之詐欺取財罪，處有期徒刑壹年壹月；未扣案之犯罪所得新臺幣參仟元沒收，於全部或一部不能沒收或不宜執行沒收時，追徵其價額。 16 109年2月5日15時42分許，詐騙羅聖雅2600元 黃馨慧以網際網路，對公眾散布而犯刑法第三百三十九條第一項之詐欺取財罪，處有期徒刑壹年壹月；未扣案之犯罪所得新臺幣貳仟陸佰元沒收，於全部或一部不能沒收或不宜執行沒收時，追徵其價額。 17 109年2月5日18時6分許，詐騙章童3000元 黃馨慧以網際網路，對公眾散布而犯刑法第三百三十九條第一項之詐欺取財罪，處有期徒刑壹年壹月；未扣案之犯罪所得新臺幣參仟元沒收，於全部或一部不能沒收或不宜執行沒收時，追徵其價額。 18 109年2月2日23時40分許，詐騙林文偉2600元 黃馨慧以網際網路，對公眾散布而犯刑法第三百三十九條第一項之詐欺取財罪，處有期徒刑壹年壹月；未扣案之犯罪所得新臺幣貳仟陸佰元沒收，於全部或一部不能沒收或不宜執行沒收時，追徵其價額。 19 109年2月7日23時7分許，詐騙陳怡頻2600元 黃馨慧以網際網路，對公眾散布而犯刑法第三百三十九條第一項之詐欺取財罪，處有期徒刑壹年壹月；未扣案之犯罪所得新臺幣貳仟陸佰元沒收，於全部或一部不能沒收或不宜執行沒收時，追徵其價額。 20 109年2月9日12時許，詐騙許雅婷2600元 黃馨慧以網際網路，對公眾散布而犯刑法第三百三十九條第一項之詐欺取財罪，處有期徒刑壹年壹月；未扣案之犯罪所得新臺幣貳仟陸佰元沒收，於全部或一部不能沒收或不宜執行沒收時，追徵其價額。 21 109年2月10日20時7分許，詐騙廖秋婷3000元 黃馨慧以網際網路，對公眾散布而犯刑法第三百三十九條第一項之詐欺取財罪，處有期徒刑壹年壹月；未扣案之犯罪所得新臺幣參仟元沒收，於全部或一部不能沒收或不宜執行沒收時，追徵其價額。 22 109年2月10日15時4分許，詐騙趙美鳳5000元 黃馨慧以網際網路，對公眾散布而犯刑法第三百三十九條第一項之詐欺取財罪，處有期徒刑壹年貳月；未扣案之犯罪所得新臺幣伍仟元沒收，於全部或一部不能沒收或不宜執行沒收時，追徵其價額。 23 109年2月14日10時13分許，詐騙侯郁翎1500元 黃馨慧以網際網路，對公眾散布而犯刑法第三百三十九條第一項之詐欺取財罪，處有期徒刑壹年壹月；未扣案之犯罪所得新臺幣壹仟伍佰元沒收，於全部或一部不能沒收或不宜執行沒收時，追徵其價額。 24 109年2月13日11時33分許，詐騙陳姿敏3000元 黃馨慧以網際網路，對公眾散布而犯刑法第三百三十九條第一項之詐欺取財罪，處有期徒刑壹年壹月；未扣案之犯罪所得新臺幣參仟元沒收，於全部或一部不能沒收或不宜執行沒收時，追徵其價額。 25 109年2月12日16時43分許，詐騙簡宇平2600元 黃馨慧以網際網路，對公眾散布而犯刑法第三百三十九條第一項之詐欺取財罪，處有期徒刑壹年壹月；未扣案之犯罪所得新臺幣貳仟陸佰元沒收，於全部或一部不能沒收或不宜執行沒收時，追徵其價額。 26 109年2月13日11時1分許，詐騙張芷聆3000元 黃馨慧以網際網路，對公眾散布而犯刑法第三百三十九條第一項之詐欺取財罪，處有期徒刑壹年壹月；未扣案之犯罪所得新臺幣參仟元沒收，於全部或一部不能沒收或不宜執行沒收時，追徵其價額。 27 109年2月13日13時1分許，詐騙劉栗君2600元 黃馨慧以網際網路，對公眾散布而犯刑法第三百三十九條第一項之詐欺取財罪，處有期徒刑壹年壹月；未扣案之犯罪所得新臺幣貳仟陸佰元沒收，於全部或一部不能沒收或不宜執行沒收時，追徵其價額。 28 109年2月12日12時26分許，詐騙姜藺祐3060元 黃馨慧以網際網路，對公眾散布而犯刑法第三百三十九條第一項之詐欺取財罪，處有期徒刑壹年壹月；未扣案之犯罪所得新臺幣參仟零陸拾元沒收，於全部或一部不能沒收或不宜執行沒收時，追徵其價額。 29 109年2月10日19時19分許，詐騙陳憶茹3085元 黃馨慧以網際網路，對公眾散布而犯刑法第三百三十九條第一項之詐欺取財罪，處有期徒刑壹年壹月；未扣案之犯罪所得新臺幣參仟零捌拾伍元沒收，於全部或一部不能沒收或不宜執行沒收時，追徵其價額。 30 109年2月8日12時35分許，詐騙鄭詠聰2500元 黃馨慧以網際網路，對公眾散布而犯刑法第三百三十九條第一項之詐欺取財罪，處有期徒刑壹年壹月；未扣案之犯罪所得新臺幣貳仟伍佰元沒收，於全部或一部不能沒收或不宜執行沒收時，追徵其價額。